【裁判字號】    99,訴,739
【裁判日期】    991112
【裁判案由】    違反電業法
【裁判全文】
臺灣高雄地方法院刑事判決               99年度訴字第739號
公  訴  人  臺灣高雄地方法院檢察署檢察官
被      告  甲○○
上列被告因違反電業法案件，經檢察官提起公訴（99年度偵緝字
第823 號），本院判決如下：
    主  文
甲○○無罪。
    理  由
一、公訴意旨略以：被告甲○○為圖減省其位在高雄市○○區○○街30巷6 號4 樓之2 住家之電費支出，竟與某不詳姓名、
    年籍之成年男子共同基於竊電之犯意聯絡，於民國91年間某
    日，在其上開住家大樓，委請該男子將告訴人臺灣電力股份
    有限公司（下稱臺電公司）裝設在上址地下室之瓦時計電表
    （電號為00-00-0000-00 號）上具有文書性質之封印鎖剪斷
    、損壞（毀損文書部分未據告訴），並將電表底座電源側與
    負載側線路改為反接，致使上開電表無法正常計量，從而降
    低該等電表之用電度數，以此方式竊取電流使用。迄於91年
    6 月26日，為臺電公司鳳山營業處稽查員丙○○等人實地檢
    查而查獲上情，並扣得電表封印鎖1 只。因認被告涉犯刑法
    第323 條、第320 條第1 項竊取準動產、電業法第106 條第
    1 項第1 款竊電罪嫌，應從特別法之電業法第106 條第1項
    第1 款竊電罪嫌處斷云云。
二、按犯罪事實應依證據認定之，無證據不得認定犯罪事實；而
    不能證明被告犯罪者，應諭知無罪之判決，刑事訴訟法第15
    4條第2項、第301條第1項分別定有明文。又事實之認定，應
    憑證據，如未能發現相當證據，或證據不足以證明，自不能
    以推測或擬制之方法，為裁判基礎；且認定犯罪事實所憑之
    證據，雖不以直接證據為限，間接證據亦包括在內，然而無
    論直接證據或間接證據，其為訴訟上之證明，須於通常一般
    之人均不致有所懷疑，而得確信其為真實之程度者，始得據
    為有罪之認定，倘其證明尚未達到此一程度，而有合理之懷
    疑存在而無從使事實審法院得有罪之確信時，即應由法院為
    諭知被告無罪之判決，亦經最高法院40年台上字第86號、76
    年度台上字第4986號著有判例意旨可資參照。又告訴人之告
    訴，係以使被告受刑事追訴為目的，其指訴是否與事實相符
    ，仍應調查其他證據，以資審認，必被害人所述被害情形，
    無瑕疵可擊，且就其他方面調查，又與事實相符，始足據為
    有罪判決之基礎（最高法院81年度臺上字第3539號判決參照
    ）。
三、公訴人認被告甲○○涉犯竊電犯行，無非係以被告之供述、
    證人即告訴人乙○○之指訴、證人丙○○、被告之妻丁○○
    之證述，並有臺電公司用電實地調查書、現場照片、臺電公
    司鳳山區營業處94年9 月30日函在卷及電表封印鎖1 只（編
    號：V0000000號）扣案可佐，為其主要論據。
四、訊據被告對於丁○○是其前妻，91年間其尚住在苓雅區○○
    街30巷6 號4 樓之2 ，該屋係以伊前妻的名字購買之事實，
    固不爭執，惟堅決否認有何竊電犯行，辯稱：伊雖曾經購買
    4 個省電裝置共6000元，但該裝置是插上插座即可使用，伊
    不知道該屋電表裝在何處，賣伊省電裝置之人未問伊電表幾
    號、裝在哪裡，伊未破壞電錶亦無更動配線等語。
五、經查：
  (一)證據能力方面：
    按被告以外之人（包括證人、鑑定人、告訴人、被害人及共
    同被告等）於審判外之陳述雖不符刑事訴訟法第159 條之1
    至之4 等4 條之規定，而經當事人於審判程序同意作為證據
    ，法院審酌該言詞陳述或書面陳述作成時之情況，認為適當
    者，亦得為證據；當事人、代理人或辯護人於法院調查證據
    時，知有刑事訴訟法第159 條第1 項不得為證據之情形，而
    未於言詞辯論終結前聲明異議者，視為有前項之同意，同法
    第159 條之5 定有明文。查本判決所引用之證據資料屬於被
    告以外之人於審判外之言詞、書面陳述者，查無符合刑事訴
    訟法第159 條之1 至之4 之情形，且均經本院於調查證據程
    序逐一提示並告以要旨，檢察官、被告均未於言詞辯論終結
    前聲明異議，本院審酌上開證據作成時之情況，無不當取供
    或違反自由意志而陳述等情形，且均與本案待證事實具有關
    聯性，認為以之作為本案之證據亦屬適當，自均具有證據能
    力，而得採為認定事實之證據。
  (二)實體方面：
  1.告訴人臺電公司於91年6 月26日派員會同被告之妻丁○○，
    檢查丁○○所有坐落於高雄市○○區○○街30巷6 號4 樓之
    2 住宅之電表（電號00-00-0000-00 ），發現電表封印鎖被
    損壞，並將電表底座電源側與負載側線路改為反接，致電表
    無法正常計量之事實，業據證人即臺電公司鳳山區營業處稽
    查股稽查員乙○○於警詢（見警卷第1 頁）、證人即臺電公
    司鳳山營業處稽查課人員丙○○於偵查及本院（見偵1 卷第
    25至30頁、本院訴字卷第39至47頁）證述在卷，並有臺電公
    司鳳山區營業處94年9 月30日D 鳳山字第9409-0553Y號函、
    臺電公司用電實地調查書（編號: 鳳稽No.016312 號)影 本
    各1 份、相關照片料影本3 張在卷為憑（見警卷第4 、5 、
    8 頁），固堪認定。惟上開資料僅能證明該電表遭到破壞、
    線路改為反接，無法正常計量之事實，尚不能證明係何人所
    為。
  2.由證人丙○○於偵查中證稱：根據伊之專業經驗，插插頭對
    省電費沒有效，伊實際處理過的案例是有人向客戶販售所謂
    號稱可以省電的插頭，但實際上他們是向客戶問電號，然後
    再去改電錶，伊不清楚上開客戶在購買時是否完全不知情自
    己的電錶被改過，但是一定要客戶主動提供電號，該人才能
    去改電錶等語（見偵1 卷第27至28頁），及於本院證稱：依
    伊等之經驗，是有一竊電集團，經過介紹，由住戶付費給竊
    電集團，由竊電集團幫住戶改，一般住戶沒有能力改電表，
    竊電集團有的是會說賣省電裝置，但其實是改電表，住戶要
    看收費單才知道電號是幾號等語（見本院卷第40至42頁），
    可知需要住戶告訴竊電集團電號，竊電集團始能幫住戶改電
    表。而被告於偵查及本院審理時固坦承有向推銷人員購買4
    個省電裝置，1 個1500元，共6000元等語（見偵1 卷第27至
    29頁、本院訴字卷第62頁），惟否認有告訴推銷人員該戶之
    電號，則上址房屋之更改電表之行為，究竟是何人所為、因
    何原因更改，即非無疑。
  3.證人即臺電公司稽查員乙○○於94年11月7 日警詢時證稱：
    該公司稽查人員執行稽查勤務時，當場發現丁○○住處之電
    表封印鎖遭撬開，遂會同丁○○與伊公司稽查人員共同勘查
    ，丁○○始坦承係渠撬開封印鎖改變電表底座接線之行為；
    該公司查獲丁○○竊電事實後，依電業法第73條追償丁○○
    竊用之電費計新臺幣（下同）67,336元，經丁○○於91年11
    月5 日先行繳付5,336 元後，以分期繳款方式開立10張本票
    （每張面額為6,000 元），惟丁○○於92年1 月30日至92年
    8 月13日期間僅兌付7,000 元外，其餘款項均未依約繳款，
    經多次催繳，丁○○均置之不理，該公司遂依法對丁○○所
    涉之竊盜罪嫌提出告訴等語（見警卷第1 頁），而證人即臺
    電公司稽查員丙○○則於99年4 月2 日偵查時證稱：伊確定
    有參與這一件調查，當日進行調查時，只有丁○○1 人陪同
    進行，是丁○○簽名的，在調查途中伊等發現有以改變電表
    底座接線竊電之行為，伊等當場有告知丁○○，她已經違法
    ，當時丁○○有說她不曉得為何會這個樣子，最後她還是願
    意簽名，是因為伊等有告訴她這是事實，如果她不簽名，要
    報警處理，她在整個過程中沒有說是誰去裝這些設備，她只
    有說她不曉得，選擇要丁○○簽名是因為用電戶主是丁○○
    ，帳單也是她的名字等語（見偵1 卷第26至27頁）。其2 人
    對於丁○○有無當場承認竊電行為乙節，證述並不一致，且
    證人丁○○經本院傳居後，又始終未到庭，而無法訊明證人
    丁○○事情經過情形。另，本案被臺電公司查獲時，被告與
    丁○○尚未離婚，倘本案係因被告購買省電裝置所致，何以
    丁○○未當場向臺電公司人員說明被告購買省電裝置之事，
    或請臺電公司人員向被告求償，而是單獨開立本票、繳納追
    償金額，丁○○所為亦有違常情。則本案亦不能排除係被告
    之妻丁○○所為之可能性。
  (三)綜上所述，被告上開辯詞，尚非全無可取，而本案檢察官用
    以證明被告犯罪之證據，又尚未達於通常一般之人均不致有
    所懷疑，而得確信被告有竊電犯行之事實，而仍有合理之懷
    疑存在。此外，本院復查無其他積極證據足認被告有檢察官
    所指上述犯行，依前揭說明，自應為被告無罪之諭知。
據上論斷，應依刑事訴訟法第301 條第1 項，判決如主文。
本案經檢察官戊○○到庭執行職務。
中    華    民    國    99    年    11    月    12    日
                  刑事第六庭  審判長法  官  李璧君
                                    法  官  曾仁勇
                                    法  官  曾鈴
以上正本證明與原本無異。
如不服本判決應於收受送達後10日內向本院提出上訴書狀，並應
敘述具體理由；如未敘述上訴理由者，應於上訴期間屆滿後20日
內向本院補提理由書（均須按他造當事人之人數附繕本）「切勿
逕送上級法院」。
中    華    民    國    99    年    11    月    15    日
                                    書記官  李月君

司法院資訊處製作；財團法人民間司法改革基金會備份。
